臺灣高雄地方法院刑事判決　　　　　　　　　　　　九十一年度易字第二八九二號
　　公　訴　人　臺灣高雄地方法院檢察署檢察官
　　被　　　告　甲○○○
　　被　　　告　乙○○
　　被　　　告　丙○○
右列被告等因詐欺等案件，經檢察官提起公訴（九十一年度偵字第一七九五二號及第
一七九五四號），本院判決如左：
    主  文
甲○○○共同行使偽造私文書，足以生損害於他人，處有期徒刑參月，如易科罰金，
以佰元折算壹日。緩刑貳年。
丙○○、乙○○共同行使偽造私文書，足以生損害於他人，各處有期徒刑陸月，如易
科罰金，均以佰元折算壹日。
切結書上偽造之「陳育典」簽名壹枚，沒收。
    事  實
一、甲○○○、乙○○及丙○○（二人為兄弟）因欠缺金錢花用，三人竟基於共同意
    圖為自己不法之所有及偽造文書之犯意聯絡，由乙○○、丙○○兄弟二人提議策
    劃以甲○○○作為人頭之方式，先透過丙○○與一不明姓名之男子之介紹，由甲○○○購買車牌號碼為Ｔ三─六五八三號之自用小客車，渠等復於民國九十年九
    月六日，向聯邦商業銀行股份有限公司（下稱聯邦銀行）申請汽車貸款，共貸得
    新台幣（下同）二十九萬元，並約定應自九十年十月六日起每月清償一萬零七百
    七十七元，由聯邦銀行將上開二十九萬元匯入戶頭為陳鵬旺之戶頭，雙方並簽定
    動產擔保押抵契約以供擔保，並約定於貸款未付清前，不得將標的物遷移、出賣
    或為其他處分，嗣甲○○○、乙○○、丙○○三人隨即於上開申請貸款核准之隔
    日（即九十年九月七日），利用上開車輛動產抵押之登記資料尚未及輸入高雄市
    監理所電腦記錄之空檔時間，由乙○○、丙○○、綽號「董仔」之男子及另一姓
    名不詳之男子陪同，一同前往位於高雄市○○區○○路一○○八號丁○○開設之
    「立昇當舖」，由乙○○與甲○○○二人一同進入當舖後，以向丁○○謊稱該車
    並未設定動產抵押之方式，詐得典當金額十一萬元而將前揭自用小客車出質予立
    昇當鋪，又渠等於簽訂切結書時，為取信丁○○，由乙○○擔任保證人，而乙○○乃偽造「陳育典」之簽名於屬私文書性質之切結書上切結書上，並將之交由丁○○而行使之，足生損害於丁○○及陳育典。嗣甲○○○再將上開金額交與在外
    面等候之丙○○後，丙○○再交給甲○○○二萬五千元，供作先繳納汽車貸款之
    用，事後即未再給與甲○○○金錢，後因聯邦銀行發現甲○○○僅繳納二期貸款
    後即未付款及丁○○發現上開典當實則已遭設定動產抵押後，始查覺此事。
二、案經丁○○及聯邦商銀訴由高雄縣警察局湖內分局報告台灣高雄地方法院檢察署
    檢察官偵查起訴。
    理  由
一、訊據被告甲○○○對右揭犯罪事實坦認不諱，核與告訴人丁○○、聯邦銀行告訴
    代理人薛信明指述之情節大致相符，復有借款契約書、動產抵押契約、動產擔保
    交易動產抵押設定登記書、立昇當舖存根聯、切結書影本各一紙等資料在卷可查
    ，足認被告甲○○○自白與事實相符，應堪採信，是被告甲○○○犯行，族以認
    定。另訊據被告乙○○固坦承有與被告甲○○○共同前往立昇當舖典當前揭自用
    小客車及於上開切接書上偽造「陳育典」署押等情，惟矢口否認何詐欺及違反動
    產擔保交易法之犯行，並辯稱：我並沒有拿到錢，事情也不是我計劃的，都是「
    董仔」與另一詳男子所計劃的等語；另訊據被告丙○○亦矢口否認有與被告甲○○○及乙○○一同前往當舖利用車子典當詐欺得利之事實，辯稱：我只介紹甲○○○去買車而已，並沒有去當舖，也沒有拿到錢云云。然查：
（一）本件犯罪係由被告乙○○及丙○○所共同策劃及參與等情，業據被告甲○○○
      供稱明確，其於警訊時供稱：「當鋪負責人丁○○之指控均屬實，但本件詐欺
      案我是人頭，質押之Ｔ三─六五八三號三陽牌、一九九八年份、一五九０ＣＣ
      自小客車不是我所購買，我僅提供人頭，是綽號『安仔』與綽號『田仔』二兄
      弟出資現金新台幣三十八萬元，向聯邦銀行貸款新台幣二十九萬元，總共以新
      台幣六十七萬元購得該車，登記於我之名下」、「我之分工為該車登記於我之
      名下，由我出面至高雄市楠梓區立昇當鋪點當該車，綽號『田仔』之男子與我
      同行，並自稱為陳育典，簽下保證人切結書，取得被害人信任，綽號『安仔』
      辦理購買汽車貸款」、「綽號『安仔』與綽號『田仔』二兄弟經過他人介紹認
      識後，即表示以身分證購買汽車，並向銀行辦理貸款，之後再將車向不知情之
      汽車當鋪點當後，可得新台幣二萬五千元，我認為有利可圖，所以答應綽號『
      安仔』與綽號『田仔』二兄弟，以我之名義購買汽車」等語（見九十一年三月
      二十八日警訊筆錄）；其於偵訊時供稱：「（為何要拿小客車去典當？）乙○○及丙○○要我做人頭，我提供身分證件給他們，二人先至銀行將車貸款後，
      再拿去典當」、「（乙○○、丙○○在何處跟你講車子要貸款典當一事？）去
      年在岡山鎮乙○○的檳榔攤說的」、「（去辦貸款對保時你有去否？）我與乙○○去，提供身分證、印章給他。點當時，當時丙○○在外面等，我與乙○○
      進去寫切結書，用陳育典的名字，然後二人再將我載走」、「丙○○在外面接
      我，錢是丙○○拿走的」等語（見九十一年六月十三日偵訊筆錄）、「（為何
      要買車賣車？）他（指乙○○）要我當人頭，並給我二萬元，並不是我主動要
      買車，是他拿我證件去買車，後來才與我一起去當鋪」、「（乙○○、丙○○
      知此事否？）知道，是他們說的」、「（車子點當換錢是誰的主義？）丙○○
      、乙○○二人的主義」等語（見九十一年七月二十三日偵訊筆錄）；其於本院
      審理時供稱：「起訴事實沒有錯，我都承認，而且乙○○與丙○○也都有參與
      ，是他們叫我做的。我與被告二人認識不久。當初是約定事成後要給我三萬，
      他們有先給我二萬五千元支付頭期款，後來就再沒有給我錢。去當舖是被告二
      人與我一起去：：：」等語（見本院九十一年九月二十六日訊問筆錄），被告
      甲○○○與被告乙○○及丙○○，並無積怨，若本件非由被告乙○○及丙○○
      策劃參與，為何被告甲○○○須指稱渠等之犯行？被告甲○○○此舉並無解於
      其本身之罪責，足見被告甲○○○確係因智識不足，受被告乙○○及丙○○慫
      恿後始共同犯案，被告甲○○○之供詞應屬確實。
（二）再者，典當當日係由被告乙○○與被告甲○○○共同前往辦理，且主要都係由
      被告乙○○與告訴人丁○○商談一事，業據告訴人丁○○證稱綦詳，其於偵訊
      時證稱：「（你要求他們寫切結書時，有跟他們說車子是否未辦理貸款？）有
      的」、「（你告知他們時，陳育典之人作何反應？）陳育典說他願做保證，而
    甲○○○很少講話，進去時大部分都是乙○○講話」、「乙○○當時與另外一
      位男子近來說要典當十一萬元才夠，而甲○○○很少說話，乙○○自己上前說
      要自己要做擔保就簽了陳育典名字」等語（見九十一年六月十三日偵訊筆錄）
      ；其於本院審理時證稱：「：：：郭某與乙○○一起來，我有問乙○○，車子
      是否有擔保，他說沒有，他也說他願意保證，當日的確是都是乙○○與我商談
      典當事宜。郭某只有告訴我，她是因為缺錢才要典當車子，其他都是乙○○與
      我談」等語（見本院九十一年十月三日訊問筆錄），倘被告乙○○僅係單純擔
      任本件典當之保證人，為何皆由其負責與告訴人丁○○商談？且其又冒簽他人
      之署押與切結書上，足認被告乙○○明知本件非屬一般正常典當情況始然。再
      者，據甲○○○供稱：「（是否乙○○、丙○○一同前往當鋪點當車子？）乙○○有與我一起去當鋪，丙○○與賣我車之人在外面，當後金額為十一萬元，
      丙○○拿二萬五千元說要給我繳貨款」等語（見九十一年七月二十三日偵訊筆
      錄），是被告丙○○辯稱伊沒有一同至當鋪云云，顯非事實。佐以本件十二萬
      元典當金額係被告丙○○取走，倘被告丙○○未參與之，為何被告甲○○○要
      將典當所得之金額十一萬元交予被告丙○○？
（三）參以本件車輛買賣車主為被告甲○○○，汽車買賣合約書一式二份，理應由出
      賣車輛之人收執一份，被告甲○○○收執一份，惟上開契約書被告甲○○○竟
      未收執，而由被告丙○○當庭提出，其上之代售人為被告乙○○，此有汽車買
      賣合約書一紙在卷可查，是若被告甲○○○實際要買汽車供作己用，何以汽車
      買賣合約書未為被告甲○○○收執，而由被告丙○○收執，又何必與買車之隔
      日即前往典當，實與常情不合。另被告丙○○雖辯稱係為保護自己所用，所以
      收執合約書云云，惟查，本件若被告丙○○若僅單純介紹買賣車輛，實無責任
      可言，加以收執合約書，於自己無任何利益，參以汽車合約書上所填載之代售
      人為被告乙○○，並非被告丙○○，其辯稱持有合約書作保護自用，實屬無稽
      ，足認本件犯行係被告丙○○、乙○○二人主要策劃所為，才有收執合約書一
      情，是被告乙○○及丙○○所辯，顯難採信。綜上所述，被告乙○○及丙○○
      之犯行，亦堪認定。
二、核被告甲○○○、乙○○及丙○○所為，均係犯刑法第三百三十九條第一項詐欺
    取財罪、第二百十六條、第二百十條行使偽造私文書罪及動產擔保交易法第三十
    八條之罪。被告三人就前開犯行間，均有犯意聯絡及行為分擔，為共同正犯。被
    告乙○○及丙○○雖非動產擔保交易債務人，惟其與有動產擔保交易債務人身分
    之共犯甲○○○共同實施動產擔保交易法第三十八條之罪，依刑法第三十一條第
    一項規定，仍為共同正犯。被告乙○○於切結書上偽造「陳育典」署押之行為係
    偽造私文書之部分行為，其偽造後持以行使，偽造之低度行為為行使之高度行為
    所吸收，均不另論罪。被告等所犯上開各罪間，有方法結果之牽連關係，應依牽
    連犯之規定從一重之行使偽造私文書罪論處。公訴人雖未就被告等行使及偽造私
    文書部分提起公訴，惟該未經起訴之部分與已起訴之部分有吸收之實質上一罪及
    牽連犯之裁判上一罪之關係，本院自得一併審酌。爰審酌被告等以不法手段，詐
    取他人財物達十餘萬元，侵害他人財產權益，惡性非輕，又被告乙○○及丙○○
    犯後否認犯行，態度不佳，惟念及被告甲○○○犯後坦承犯行，態度良好，且被
    告甲○○○已與聯邦銀行及立昇當鋪達成和解等一切情狀，分別量處如主文所示
    之刑，並均諭知易科罰金之折算標準，以資懲儆。又被告甲○○○前未曾受有期
    徒刑以上刑之宣告，有臺灣高雄地方法院檢察署刑案資料查註紀錄表及臺灣高等
    法院被告全國前案紀錄表各一份在卷可參，因一時失慮，偶罹刑典，事後已坦承
    犯行，深具悔意，且已與聯邦銀行及立昇當鋪達成和解，此有和解書二份附卷可
    按，經此刑之宣告後，應知警惕而無再犯之虞，本院因認暫不執行其刑為當，予
    以宣告緩刑，用啟自新。
三、再按縱署押為文書之一部，偽造署押之行為應吸收於偽造文書行為之，無須另行
    論罪，然若未將偽造之文書沒收者，仍應依刑法第二百十九條將偽造之署押沒收
    （最高法院二十七年上字第二五九七號判例意旨參照）。是被告乙○○於切結書
    上所簽寫「陳育典」署押一枚，係偽造之署押，不問屬於犯人與否，依刑法第二
    百十九條規定，應併予宣告沒收。
據上論斷，應依刑事訴訟法第二百九十九條第一項前段，動產擔保交易法第三十八條
刑法第十一條前段、第二十八條、第三十一條第一項、第二百十六條、第二百十條、
第二百十九條、第三百三十九條第一項、第五十五條、第四十一條第一項、第七十四
條第一款，罰金罰鍰提高標準條例第一條前段、第二條，判決如主文。
本案經檢察官蕭宇誠到庭執行職務。
中      華      民      國    九十一    年     十一     月     十九     日
                                     臺灣高雄地方法院刑事第五庭
                                         審判長法  官    吳永宋
                                               法  官    林家賢
                                               法  官    張茹棻
右正本證明與原本無異。
如不服本判決，應於判決送達後十日內，向本院提出上訴狀。
                                               書記官    李忠霖
中      華      民      國    九十一    年     十一     月     十九     日
附錄：本判決論罪科刑法條：
動產擔保交易法第三十八條
動產擔保交易之債務人，意圖不法之利益，將標的物遷移、出賣、出質、移轉、抵押
或為其他處分，致生損害於債權人者，處三年以下有期徒刑、拘役或科或併科六千元
以下之罰金。
刑法第三百三十九條第一項
意圖為自己或第三人不法之所有，以詐術使人將本人或第三人之物交付者，處五年以
下有期徒刑、拘役或科或併科一千元以下罰金。
刑法第二百十六條：
行使第二百十條至第二百十五條之文書者，依偽造、變造文書或登載不實事項或使登
載不實事項之規定處斷。
